【裁判字號】    92,財管,43
【裁判日期】    920917
【裁判案由】    
【裁判全文】
臺灣高雄地方法院民事裁定  九十二年度財管字第四三號
    聲  請  人  高雄市政府社會局仁愛之家
    法定代理人  丙○○
                送達代收人  .
右聲請人聲請對被繼承人乙○○選任遺產管理人事件，本院裁定如左：
    主      文
選任財政部國有財產局台灣南區辦事處為被繼承人乙○○之遺產管理人。
程序費用由被繼承人乙○○之遺產負擔。
    理      由
一、聲請意旨略以：被繼承人乙○○（民國○○年○月○日生，身分證統一編號：Ｚ
    000000000號，籍設高雄縣燕巢鄉○○村○○路一號），於民國九十二
    年七月五日死亡，遺留有現金新台幣（下同）五萬五千元及存款二千六百四十二
    元遺產，被繼承人乙○○於八十九年十一月二十一日進住聲請人處安養，為聲請
    人共同生活戶戶民，因聲請人與被繼承人乙○○具有利害關係，而依被繼承人乙
    ○○之戶籍記載，並無民法第一千一百三十一條所定親屬，未能召開親屬會議以
    定遺產管理人，爰依民法第一千一百七十八條第二項之規定，提出本件聲請等語
    ，並提出高雄市政府社會局仁愛之家家民基本資料管理、相驗屍體證明書、清理
    家民遺物清單、戶籍謄本等件為證。
二、按繼承開始時，繼承人之有無不明者，由親屬會議於一個月內選定遺產管理人，
    並將繼承開始及選定遺產管理人之事由，向法院報明；又無親屬會議或親屬會議
    未於前條所定期限內選定遺產管理人者，利害關係人或檢察官，得聲請法院選任
    遺產管理人，並由法院依前項規定為公示催告，民法第一千一百七十七條、第一
    千一百七十八條第二項分別定有明文。
三、經查：
  （一）聲請人主張被繼承人乙○○於八十九年十一月二十一日進住聲請人處安養，
        為聲請人共同生活戶之戶民，已於九十二年七月五日死亡，聲請人依其戶籍
        資料無從查知其繼承人為何，被繼承人乙○○尚遺有現金五萬五千元及存款
        二千六百四十二元，現由聲請人保管中等情，已據其提出高雄市政府社會局
        仁愛之家家民基本資料管理、相驗屍體證明書、清理家民遺物清單、戶籍謄
        本等件為證，聲請人既與被繼承人乙○○同戶，並為其保管遺產，自屬民法
        第一千一百七十八條第二項規定之利害關係人，故聲請人向本院聲請指定遺
        產管理人，洵屬有據。
  （二）又依民法第一千一百八十五條之規定，無人繼承之遺產，於清償債權、交付
        遺贈物後，如有賸餘歸屬國庫，從而無人繼承之遺產若有賸餘，既終歸國家
        所取得，亦即由職司國有財產管理之機關管理，則無人繼承之遺產縱無賸餘
        ，仍由職司國有財產管理之機關擔任該等遺產之遺產管理之人，較符公平原
        則。而被繼承人乙○○之遺產，於遺產管理人完成清償債權並交付遺贈物等
        清算程序前，是否有賸餘，無從知悉，又縱無賸餘，惟因被繼承人乙○○遺
        有財產，遺產管理人墊付之管理費用及報酬，於遺產處分時仍可優先分配歸
        墊，故由國有財產管理機關擔任被繼承人乙○○之遺產管理人，國庫亦不致
        因墊付費用而受有重大損害，況國有財產管理之機關就遺產管理之有關法律
        程序亦相當熟悉，若擔任遺產管理人，亦不致對其造成過重之負擔，且可使
        被繼承人乙○○之遺產儘速分配確定。因此，本院認被繼承人乙○○之遺產
        既係在高雄縣境內，自宜指定財政部國有財產局台灣南區辦事處為被繼承人
        乙○○之遺產管理人。
四、依民法第一千一百五十條前段，裁定如主文。
中      華      民      國    九十二    年      九      月     十七     日
                              臺灣高雄地方法院家事法庭
~B法      官  吳宏榮
右為正本係照原本作成。
如對本裁定抗告須於裁定送達後十日內向本院提出抗告狀。
中      華      民      國    九十二    年      九      月     十七     日
~B法院書記官  林孝聰


司法院資訊處製作；財團法人民間司法改革基金會備份。
